【裁判字號】    99,交易,122
【裁判日期】    990531
【裁判案由】    過失致死等
【裁判全文】
臺灣嘉義地方法院刑事判決             99年度交易字第122號
公  訴  人  臺灣嘉義地方法院檢察署檢察官
被      告  乙○○
            甲○○
上列被告等因過失致死案件，經檢察官提起公訴（99年度偵字第
2166號、第2167號、第2168號、第2624號），本院判決如下：
    主  文
乙○○犯過失致人於死罪，處有期徒刑陸月，如易科罰金，以新
臺幣壹仟元折算壹日。
甲○○犯過失致人於死罪，處有期徒刑玖月。
    犯 罪 事 實
一、乙○○明知其未考領駕駛執照不得騎乘機車，仍於民國98年
    9月21日22時12分許，騎乘車牌號碼698-GZM號重型機車，附
    載其女友李佩融，沿嘉義縣民雄鄉○○村○○路，由東往西
    方向行駛，行經嘉義縣民雄鄉○○村○○路9號甲○○住處
    前，劃有分向限制線之路段時，適甲○○自住處出來，由北
    往南方向徒步欲穿越道路，至對面便利商店購物，乙○○原
    應注意汽車行駛時，駕駛人應注意車前狀況，並隨時採取必
    要之安全措施，甲○○則應注意行人在劃有分向限制線之路
    段，不得穿越道路，而當時天候陰，夜間有照明，柏油路面
    乾燥無缺陷，無障礙物，視距良好，並無不能注意之情事，
    乙○○竟疏未注意車前狀況，甲○○則疏未注意在上揭路段
    不得穿越道路，於穿越車道時，未看清左右無來車小心穿越
    ，致乙○○發現甲○○時，相距約1公尺，已閃煞不及，機
    車前車頭碰撞甲○○後人車倒地，甲○○受有頭部、頸部、
    左大腿、2手多處挫傷血腫之傷害，乙○○受有左腳膝蓋、
    左小腿擦挫傷之傷害（未據告訴），李佩融則受有創傷性顱
    腦損傷、頭部外傷併硬腦膜下出血之傷害，經送往財團法人
    嘉義基督教醫院急救，於98年9月27日19時52分許死亡。
二、案經甲○○、庚○○、戊○○、己○○、丙○○、丁○○訴
    請臺灣嘉義地方法院檢察署檢察官，暨該署檢察官據報相驗
    自動檢舉偵查起訴。
    理  由
壹、程序事項：
    按被告以外之人於審判外之言詞或書面陳述，除法律有規定
    者外，不得作為證據。當事人、代理人或辯護人於法院調查
    證據時，知有第159條第1項不得為證據之情形，而未於言詞
    辯論終結前聲明異議者，視為有前項之同意。刑事訴訟法第
    159條第1項、第159條之5第2項分別定有明文。查檢察官、
    被告乙○○、甲○○對於告訴人庚○○於警詢時之陳述；檢
    察官、被告乙○○對於被告甲○○於警詢時之陳述；檢察官
    、被告甲○○對於被告乙○○於警詢時之陳述，均未於言詞
    辯論終結前聲明異議，本院審酌其等言詞陳述作成時之情況
    ，核無違法取證或其他瑕疵，認為以之作為證據為適當，是
    其等此部分之陳述，應有證據能力。
貳、實體事項：
一、上揭犯罪事實，業據告訴人庚○○、被告乙○○、甲○○於
    警詢時證述明確（見98年度相字第568號卷-下稱相卷，第4-
    12頁），並經被告乙○○、甲○○於本院審理時坦承不諱（
    見本院99年度交易字第122號卷-下稱本院卷，第50-56頁）
    ，另有道路交通事故現場圖、道路交通事故調查報告表(一)(二)
    各1份、現場照片10張、監視錄影器翻拍照片2張、財團法人
    嘉義基督教醫院診斷證明書2份、相驗筆錄、相驗屍體證明
    書、檢驗報告書各1份、相驗照片16張等附卷可憑（見相卷
    第13-23、32、35-46、49-56頁）。按汽車行駛時，駕駛人
    應注意車前狀況，並隨時採取必要之安全措施；行人在劃有
    分向限制線之路段，不得穿越道路，道路交通安全規則第94
    條第3項、第134條第3款分別定有明文。被告乙○○為汽車
    駕駛人，被告甲○○為行人，自應注意上揭規定，而當時天
    候陰，夜間有照明，柏油路面乾燥無缺陷，無障礙物，視距
    良好乙節，有道路交通事故調查報告表(一)1份及現場照片10
    張在卷足參（見相卷第14、16-20頁），被告乙○○、甲○○應無不能注意之情事。然被告乙○○於本院審理時供稱：
    伊是快撞到甲○○時，距離約1公尺前才看到她，當時伊緊
    急煞車一下，但是煞不住才撞到甲○○等語（見本院卷第52
    頁），再參諸事故發生地點、人車碰撞位置、車損情況、肇
    事後人員、機車之相關位置等證據以觀，被告乙○○騎乘機
    車行經上揭路段時，顯然疏未注意車前狀況，而被告甲○○
    則疏未注意在上揭劃設分向限制線路段不得穿越道路，於穿
    越車道時，未看清左右無來車小心穿越，致被告乙○○發現
    被告甲○○時，相距約1公尺，已閃煞不及，被告乙○○騎
    乘之機車前車頭碰撞被告甲○○後人車倒地，造成被告甲○○受傷及被害人李佩融死亡，被告乙○○、甲○○均有過失
    甚明。
二、本件車禍事故經送請鑑定結果，認(一)行人甲○○夜間於劃有
    分向限制線路段，穿越道路不當，為肇事主因。(二)乙○○無
    照駕駛重機車，夜間未注意車前狀況，為肇事次因，有臺灣
    省嘉雲區車輛行車事故鑑定委員會98年11月6日嘉雲鑑98069
    9字第0985803801號函檢附鑑定意見書1份在卷足考（見相卷
    第59-61頁），且本件再送請臺灣省車輛行車事故覆議鑑定
    委員會鑑定，研議結論仍認依上揭臺灣省嘉雲區車輛行車事
    故鑑定委員會之鑑定意見，惟意見(一)文字改為：行人甲○○
    ，夜晚違規於劃設分向限制線路段穿越車道時，疏未注意看
    清左右無來車小心穿越，為肇事主因，有該會98年12月28日
    覆議字第0986204840號函1份附卷可憑（見相卷第78頁），
    就被告乙○○、甲○○之肇事責任亦為相同之認定，雖被告
    甲○○就被告乙○○過失傷害之行為與有過失，但此僅係判
    定被告乙○○於民事上損害賠償責任時，是否有過失相抵之
    情，仍無解於被告乙○○刑事過失之責。從而被告乙○○、
    甲○○之過失行為與被害人之死亡結果間，被告乙○○之過
    失行為與被告甲○○之傷害結果間，具有相當因果關係，足
    認被告乙○○、甲○○之自白與事實相符，本件事證明確，
    被告2人之犯行均堪予認定。
三、論罪科刑部分：
  (一)核被告乙○○、甲○○所為，均係犯刑法第276條第1項之過
    失致人於死罪，被告乙○○另犯刑法第284條第1項前段之過
    失傷害罪。被告乙○○以一過失行為同時觸犯上開2罪名，
    為想像競合犯，應依刑法第55條規定從一重之過失致人於死
    罪論處。按汽車駕駛人，無駕駛執照駕車、酒醉駕車、吸食
    毒品或迷幻藥駕車、行駛人行道或行經行人穿越道不依規定
    讓行人優先通行，因而致人受傷或死亡，依法應負刑事責任
    者，加重其刑至2分之1，道路交通管理處罰條例第86條第1
    項定有明文。查被告乙○○於本件事故發生時未領有駕駛執
    照乙節，業據被告乙○○於本院審理時供述在卷（見本院卷
    第51頁），並有交通部公路總局嘉義區監理所嘉義市監理站
    99年5月4日嘉監義二字第0990003672號函1份附卷可憑（見
    本院卷第33頁），是被告乙○○無駕駛執照駕車，因而致被
    害人死亡及被告甲○○受傷，依法應負刑事責任，應依道路
    交通管理處罰條例第86條第1項規定加重其刑。
  (二)爰審酌被告乙○○國中畢業、被告甲○○研究所肄業之智識
    程度，被告甲○○為肇事主因，被告乙○○為肇事次因，本
    件車禍事故造成被害人死亡及被告甲○○受傷所生之損害，
    被告2人犯後坦承犯行，知所悔悟，被告乙○○已與被害人
    家屬達成和解，賠償新臺幣180萬元之犯後態度良好，有嘉
    義縣水上鄉調解委員會調解書1份附卷可憑（見本院卷第30
    頁），惟尚未與被告甲○○達成和解，被告甲○○尚未與被
    害人家屬達成和解等一切情狀，各量處如主文所示之刑，並
    就被告乙○○諭知易科罰金之折算標準。
據上論斷，應依刑事訴訟法第299條第1項前段，道路交通管理處
罰條例第86條第1項，刑法第276條第1項、第284條第1項前段、
第55條、第41條第1項前段，刑法施行法第1條之1第1項、第2項
前段，判決如主文。
本案經檢察官曹合一到庭執行職務。
中    華    民    國    99    年    5     月    31    日
                  交通法庭  法  官  卓春慧
以上正本證明與原本無異。
如不服本判決應於收受判決後10日內向本院提出上訴書狀，並應
敘述具體理由；其未敘述上訴理由者，應於上訴期間屆滿後20日
內向本院補提理由書（均須按他造當事人之人數附繕本）「切勿
逕送上級法院」。告訴人或被害人如對於本判決不服者，應具備
理由請求檢察官上訴，其上訴期間之計算係以檢察官收受判決正
本之日期為準。
中    華    民    國    99    年    5     月    31    日
                            書記官  李玫娜
附錄本案論罪科刑法條全文：
刑法第276條：
因過失致人於死者，處2年以下有期徒刑、拘役或2千元以下罰金
。
從事業務之人，因業務上之過失犯前項之罪者，處5年以下有期
徒刑或拘役，得併科3千元以下罰金。
刑法第284條第1項：
因過失傷害人者，處6月以下有期徒刑、拘役或5百元以下罰金，
致重傷者，處1年以下有期徒刑、拘役或5百元以下罰金。

司法院資訊處製作；財團法人民間司法改革基金會備份。
